臺灣高等法院刑事判決
110年度上訴字第1901號
上  訴  人  臺灣新竹地方檢察署檢察官
被      告  乙○○
選任辯護人  江承欣律師
上列上訴人因被告家暴傷害案件，不服臺灣新竹地方法院110年
度訴字第85號，中華民國110年3月25日第一審判決（起訴案號：
臺灣新竹地方檢察署109年度偵字第13948號），提起上訴，本院
判決如下：
    主  文
原判決撤銷。
乙○○犯傷害罪，處拘役伍拾捌日，如易科罰金，以新臺幣壹仟元
折算壹日。
    事  實
一、乙○○與甲○○為夫妻，2人間具有家庭暴力防治法第3條第1款
    所定家庭成員關係（婚姻關係現仍存續中）。乙○○於民國10
    9年10月20日0時44分許，在新竹市○區○○街0巷00號0樓，因
    生活習慣互殊與甲○○發生口角衝突，竟基於傷害之犯意，徒
    手毆打甲○○，致甲○○受有頭部撕裂傷約3公分之傷害。
二、案經甲○○訴由新竹市警察局第二分局報請臺灣新竹地方檢察
    署檢察官偵查起訴。
　　理  由
一、證據能力
(一)按被告以外之人於審判外之陳述，雖不符前4條（刑事訴訟
    法第159條之1至第159條之4）之規定，而經當事人於審判程
    序同意作為證據，法院審酌該言詞陳述或書面陳述作成時之
    情況，認為適當者，亦得為證據；當事人、代理人或辯護人
    於法院調查證據時，知有第159條第1項不得為證據之情形，
    而未於言詞辯論終結前聲明異議者，視為有前項之同意，刑
    事訴訟法第159條之5第1項、第2項分別定有明文。
(二)本判決所引被告以外之人於審判外之供述證據筆錄，因檢察
    官、被告乙○○於本院準備程序及審理時對於該證據並未爭執
    證據能力（見本院卷第83至84、115至116頁），辯護人於本
    院審理時對於該證據亦未爭執證據能力（見本院卷第115至1
    16頁），且迄至言詞辯論終結前均未聲明異議，本院審酌此
    供述證據筆錄製作時之情況，並無違法不當及證明力明顯過
    低之瑕疵，認以之作為證據應屬適當，復經本院依法踐行調
    查證據程序，揆諸前開規定，本院認此證據具有證據能力。
    又本判決所援引之其他文書、物證，因檢察官、被告於本院
    準備程序及審理時對於該等證據均未爭執證據能力（見本院
    卷第83至84、116至117頁），辯護人於本院審理時對於該等
    證據亦未爭執證據能力（見本院卷第116至117頁），且無證
    據證明係公務員違背法定程序所取得，亦無顯有不可信之情
    況或不得作為證據之情形，復經本院依法踐行調查證據程序
    ，均具有證據能力。
二、認定被告犯罪事實所憑之證據及理由
　　上開事實，業據被告於偵查、原審及本院審理時坦承不諱（
    見偵字卷第66至68頁、訴字卷第45至53頁、本院卷第118頁
    ），並經證人即告訴人甲○○（下稱告訴人）於警詢、偵查證
    述明確（見偵字卷第9至11、41至43頁），且有家庭暴力通
    報表（見偵字卷第24至25頁）、原審法院109年度司暫家護
    字第717號民事暫時保護令（見偵字卷第33至34、48至49頁
    ）等在卷可按。再告訴人確受有如事實欄一所示傷害，有國
    軍新竹地區醫院受理家庭暴力事件驗傷診斷書、全民醫院診
    斷證明書、現場照片及告訴人傷勢照片等（見偵字卷第17至
    21、50至51、56、59至62頁）附卷可徵，是被告前開任意性
    自白應與事實相符，可以採信。本案事證明確，被告犯行堪
    以認定，應依法論科。
三、法律適用
(一)按家庭暴力防治法所稱之「家庭暴力」，指家庭成員間實施
    身體、精神或經濟上之騷擾、控制、脅迫或其他不法侵害之
    行為；所稱「家庭暴力罪」，係指家庭成員間故意實施家庭
    暴力行為而成立其他法律所規定之犯罪，此觀家庭暴力防治
    法第2條第1款、第2款規定自明。查被告與告訴人為夫妻（
    於109年3月間結婚），業據被告及告訴人陳明在卷，並有卷
    附被告之個人戶籍資料（完整姓名）查詢結果可稽（見訴字
    卷第11頁），足認被告與告訴人間具有家庭暴力防治法第3
    條第1款所定家庭成員關係，先予敘明。
(二)核被告所為，係犯刑法第277條第1項傷害罪。被告故意對告
    訴人為上開傷害犯行，已屬家庭成員間故意實施身體上不法
    侵害行為，屬家庭暴力行為，亦屬家庭暴力防治法第2條第2
    款家庭暴力罪，惟因該法對於家庭暴力罪並無科處刑罰之規
    定，故僅依刑法前開規定予以論罪科刑即已足。
四、撤銷改判之理由
(一)原審審理後，以被告犯傷害罪事證明確，予以論罪科刑，固
    非無見。然按刑罰之量定，固屬法院自由裁量之職權行使，
    惟刑事審判之量刑，旨在實現刑罰權之分配的正義，故法院
    對科刑判決之被告量刑，應符合罪刑相當原則，使罰當其罪
    ，以契合人民之法律感情。此所以刑法第57條明定科刑時應
    審酌一切情狀，尤應注意該條所列各款情形，以為科刑輕重
    之標準（最高法院95年度台上字第1779號判決意旨參照）。
    且量刑之輕重，固屬事實審法院得依職權自由裁量之事項，
    惟仍應受比例原則及公平原則之限制，以符罪刑相當之原則
    ，否則其判決即非適法。所稱之比例原則，指行使此項職權
    判斷時，須符合客觀上之適當性、相當性與必要性之價值要
    求，不得逾越此等特性之程度，用以維護其均衡（最高法院
    99年度台上字第4568號判決意旨參照）。又量刑是否正確或
    妥適，端視在科刑過程中對於各種刑罰目的之判斷權衡是否
    得當，以及對科刑相關情狀事證是否為適當審酌而定。查告
    訴人因被告本案傷害犯行所受頭部撕裂傷（頭皮裂傷）之傷
    害，尚須以縫合方式治療，此除據告訴人證述在卷外，並有
    前開國軍新竹地區醫院受理家庭暴力事件驗傷診斷書及全民
    醫院診斷證明書等存卷可考，再告訴人於遭被告毆打後，非
    僅頭部流血，復血流至當時所著衣物上，現場亦血跡斑斑，
    此觀卷附照片自明（見偵字卷第59至61頁），足見告訴人所
    受傷勢非屬輕微，顯有送醫必要，然被告見此卻未將告訴人
    送醫或為其他補救措施，犯後態度上自難為被告有利之考量
    ，是縱令被告於偵查、法院審理時均坦承犯行，仍難遽予科
    以顯不相當之輕刑，原審僅量處被告拘役40日，並諭知如易
    科罰金，以新臺幣1,000元折算1日之易科罰金折算標準，衡
    酌被告犯罪手段及其犯罪造成告訴人之傷害程度，客觀上難
    謂符合比例原則或罪刑相當原則。檢察官循告訴人請求，以
    被告惡性非輕，原審量刑過輕為由提起上訴，非無理由，原
    判決既有上開可議之處，自應由本院予以撤銷改判。
(二)量刑
　  爰審酌被告因生活習慣互殊與告訴人發生口角衝突後，未思
    理性溝通處理，反而徒手毆打告訴人，致告訴人受有如事實
    欄一所示傷勢，且告訴人所受該傷害，尚須以縫合方式治療
    ，堪認該傷勢非屬輕微，被告見此卻未主動將告訴人送醫或
    為其他補救措施，所為顯不可取，迄今仍未與告訴人和解、
    調解或取得諒解，難謂其對告訴人所受傷害有所彌補，兼衡
    其素行、犯罪動機、目的、手段、犯罪時所受刺激、犯後尚
    能坦承犯行之態度，自陳大學畢業之智識程度，目前在鎮公
    所上班，有父母待其撫養之家庭生活狀況（見本院卷第86頁
    ）等一切情狀，量處如主文第2項所示之刑，並諭知易科罰
    金之折算標準。
五、不予緩刑宣告之理由
　　按緩刑為法院刑罰權之運用，旨在獎勵自新，祇須合於刑法
    第74條所定之條件，法院本有自由裁量之職權。關於緩刑之
    宣告，除應具備一定條件外，並須有可認為以暫不執行刑罰
    為適當之情形，始得為之。法院行使此項裁量職權時，應受
    比例原則、平等原則等一般法律原則之支配；但此之所謂比
    例原則，指法院行使此項職權判斷時，須符合客觀上之適當
    性、相當性及必要性之價值要求，不得逾越，用以維護刑罰
    之均衡；而所謂平等原則，非指一律齊頭式之平等待遇，應
    從實質上加以客觀判斷，對相同之條件事實，始得為相同之
    處理，倘若條件事實有別，則應本乎正義理念，予以分別處
    置，禁止恣意為之，俾緩刑宣告之運用，達成客觀上之適當
    性、相當性與必要性之要求（最高法院99年度台上字第7994
     號判決意旨參照）。查被告固未曾因故意犯罪受有期徒刑
    以上刑之宣告，有本院被告前案紀錄表在卷可稽（見本院卷
    第31頁），然本院衡酌被告上開犯罪情節，及其自案發迄今
    復未與告訴人達成和解、調解或取得告訴人諒解，亦未彌補
    告訴人因其所為前開犯行所受之痛苦、損害，所為當予以非
    難，不宜輕啟寬典，並無暫不執行被告刑罰為適當之情事，
    自不宜宣告緩刑，是被告以其不會再犯相同錯誤，請給予其
    自新機會，予以緩刑宣告云云（見本院卷第115、118、121
    至122、125頁），礙難准許，附此敘明。
據上論斷，應依刑事訴訟法第369條第1項前段、第364條、第299
條第1項前段，刑法第277條第1項、第41條第1項前段，刑法施行
法第1條之1第1項，判決如主文。
本案經檢察官馮品捷提起公訴，檢察官孫立婷提起上訴，檢察官
蕭方舟到庭執行職務。
中　　華　　民　　國　　110 　年　　9 　　月　　1 　　日
                  刑事第十八庭  審判長法  官  何俏美
                                      法  官  葉乃瑋
                                      法  官  黃紹紘
以上正本證明與原本無異。
如不服本判決，應於收受送達後20日內向本院提出上訴書狀，其
未敘述上訴之理由者並得於提起上訴後20日內向本院補提理由書
（均須按他造當事人之人數附繕本）「切勿逕送上級法院」。
                                      書記官  顏淑華
中　　華　　民　　國　　110 　年　　9 　　月　　6 　　日

附錄本案論罪科刑法條全文
中華民國刑法第277條
傷害人之身體或健康者，處5年以下有期徒刑、拘役或50萬元以
下罰金。
犯前項之罪，因而致人於死者，處無期徒刑或7年以上有期徒刑
；致重傷者，處3年以上10年以下有期徒刑。